【裁判字號】    98,上訴,224
【裁判日期】    980324
【裁判案由】    違反毒品危害防制條例
【裁判全文】
臺灣高等法院臺中分院刑事判決         98年度上訴字第224號
上  訴  人  臺灣彰化地方法院檢察署檢察官
上  訴  人
即  被  告  甲○○
上列上訴人等因被告違反毒品危害防制條例案件，不服臺灣彰化
地方法院97年度訴字第1985號中華民國97年12月10日第一審判決
（起訴案號：臺灣彰化地方法院檢察署97年度毒偵字第2559號）
，提起上訴，本院判決如下：
    主  文
原判決撤銷。
甲○○施用第一級毒品，累犯，處有期徒刑陸月，如易科罰金，
以新臺幣壹仟元折算壹日。
    事  實
一、甲○○前因施用毒品案件，經臺灣彰化地方法院以90年度毒
    聲字第2438號裁定令入戒治處所施以強制戒治，於民國91年
    12月5日戒治期滿執行完畢釋放。另因竊盜案件，經臺灣嘉
    義地方法院以90年度易字第548號判決處有期徒刑9月確定，
    又因施用毒品案件，經臺灣彰化地方法院以90年度訴字第87
    4號判決處有期徒刑8月、5月確定，嗣經本院以90年度上訴
    字第1846號駁回上訴確定。再因施用毒品案件，經臺灣彰化
    地方法院以91年度訴字第659號判決處有期徒刑10月、6月確
    定。上開三案經送監執行後，於93年11月12日假釋出監。又
    於假釋期間因施用毒品案件、竊盜案件，分別經臺灣彰化地
    方法院以94年度訴字第1640號判決、94年度易字第1106號判
    決處有期徒刑1年2月、7月確定，而遭撤銷假釋，應執行殘
    刑8月1日，與後犯之二案接續執行，並經減刑，於96年7月1
    6日執行完畢。其係毒品列管人口，曾經臺灣彰化地方法院
    檢察署發出檢察官強制到場（強制採驗尿液）許可書，仍不
    知警惕，復基於施用第一級毒品海洛因之犯意，於97年5月1
    3日晚上8時許，在彰化縣芳苑鄉○○村○○道路旁某處，將
    海洛因摻水混合後，以注射針筒注射體內之方式，施用海洛
    因1次。嗣於97年5月14日上午7時50分許，經警採尿送驗，
    呈嗎啡陽性反應，而查悉上情。嗣並於臺灣彰化地方法院審
    理時供出其毒品來源為陳秋源（另案審理中）等人，經臺灣
    彰化地方法院檢察署檢察官循線偵查後，因而破獲陳秋源此
    部分販賣第一級毒品犯行。
二、案經彰化縣警察局芳苑分局報告臺灣彰化地方法院檢察署檢
    察官偵查起訴。
    理  由
一、訊據上訴人即被告甲○○（以下稱被告）對於上開犯行，已
    經坦承不諱，被告為警所採集之尿液，經檢驗呈嗎啡及可待
    因陽性反應，有彰化縣警察局芳苑分局委託檢驗尿液代號與
    真實姓名對照認證表、應受尿液採驗人尿液檢體採集送驗紀
    錄表、詮昕科技股份有限公司濫用藥物尿液檢驗報告各乙紙
    在卷可證（見偵卷第7至9頁），足認被告上開自白與事實相
    符。
二、按毒品危害防制條例就施用毒品者，僅限於「初犯」及「5
    年後再犯」二種情形，始應先經觀察、勒戒或強制戒治程序
    。倘被告於5年內已再犯，經依法追訴處罰，縱其第3次（或
    第3次以上）再度施用毒品之時間，在初犯經觀察、勒戒或
    強制戒治執行完畢釋放5年以後，已不合於「5年後再犯」之
    規定，且因已於「5年內再犯」，顯見其再犯率甚高，原實
    施觀察、勒戒或強制戒治，已無法收其實效，即應依毒品危
    害防制條例第10條處罰（參照最高法院95年度第7次刑事庭
    會議、97年度第5次刑事庭會議決議意旨）。本件被告前因
    施用毒品案件，經檢察官提起公訴並聲請強制戒治，強制戒
    治部分，經臺灣彰化地方法院以90年度毒聲字第2438號裁定
    令入戒治處所施以強制戒治，嗣經裁定停止戒治，所餘期間
    付保護管束，復經裁定撤銷停止戒治，於91年12月5日執行
    完畢釋放；復於上開強制戒治執行完畢釋放後5年內，因施
    用毒品案件，經臺灣彰化地方法院以94年度訴字第1640號判
    決處有期徒刑1年2月確定等情，有臺灣高等法院被告前案紀
    錄表、臺灣高等法院在監在押全國紀錄表在卷可憑，是被告
    曾於強制戒治執行完畢釋放後，5年內再犯毒品危害防制條
    例第10條之罪，並經法院判處罪刑確定，復為本件施用第一
    級毒品之犯行經警查獲，依上開說明，自與該條例第20條第
    3項之規定僅得適用於「5年後再犯」之情形不符，本件公訴
    人逕行起訴，並無不合。本件事證明確，被告犯行堪以認定
    。
三、核被告所為，係犯毒品危害防制條例第10條第1項之施用第
    一級毒品罪。被告持有毒品之低度行為，已為施用之高度行
    為所吸收，不另論罪。查被告因竊盜案件，經臺灣嘉義地方
    法院以90年度易字第548號判決處有期徒刑9月確定，又因施
    用毒品案件，經臺灣彰化地方法院以90年度訴字第874號判
    決處有期徒刑8月、5月確定，嗣經本院以90年度上訴字第18
    46號駁回上訴確定。再因施用毒品案件，經臺灣彰化地方法
    院以91年度訴字第659號判決處有期徒刑10月、6月確定。上
    開三案經送監執行後，於93年11月12日假釋出監。又於假釋
    期間因施用毒品案件、竊盜案件，分別經臺灣彰化地方法院
    以94年度訴字第1640號判決、94年度易字第1106號判決處有
    期徒刑1年2月、7月確定，而遭撤銷假釋，應執行殘刑8月1
    日，與後犯之二案接續執行，並經減刑，於96年7月16日執
    行完畢，有臺灣高等法院被告前案紀錄表可稽，被告於有期
    徒刑執行完畢後5年內又故意再犯本案之罪，為累犯，應依
    刑法第47條第1項規定，加重其刑。又按犯毒品危害防制條
    例第10條第1項之罪，供出毒品來源，因而破獲者，得減輕
    其刑，毒品危害防制條例第17條定有明文。本件被告經查獲
    後，於原審審理時主動供出其毒品來源為陳秋源，嗣經檢察
    官循線偵查起訴，而破獲陳秋源、薛登揚此部分販賣第一級
    毒品犯行等情，有原審97年7月16日準備程序筆錄、臺灣彰
    化地方法院檢察署檢察官97年度偵字第9597、9598號起訴書
    1份在卷可稽，並經原審調取97年度訴字第3191號卷核閱無
    誤，足認陳秋源此部分販賣第一級毒品犯行確係因被告供出
    毒品來源而破獲，符合毒品危害防制條例第17條規定，應減
    輕其刑，並先加後減之。原審以被告犯罪事證明確，予以論
    罪科刑，固非無見。惟查被告係屬毒品列管人口，曾經臺灣
    彰化地方法院檢察署發出檢察官強制到場（強制採驗尿液）
    許可書，有該許可書附卷可憑，可見被告前有未按期接受採
    尿之情形，而本次係定期接受採尿，於警採尿時，始供出有
    施用第一級毒品之情事，而非主動向警請求採尿送驗。按施
    用毒品案件，必須經採尿檢驗始能確定是否有施用毒品之情
    形以觀，在檢驗結果出來之前，若謂被告供出施用毒品之犯
    行，即可認為自首，則所有施用毒品案件，皆可認為係屬自
    首，不無過於寬鬆之嫌，故本院審酌被告之犯罪情節，縱未
    向警供承施用毒品之犯行，警方仍可經由驗尿結果查知，實
    難認被告係屬自首。原判決依自首之規定，減輕其刑，即有
    未合。被告上訴請求從輕量刑，固無可取；檢察官上訴，指
    摘原判決不當，為有理由，應予撤銷改判。爰審酌被告曾因
    施用毒品經送觀察、勒戒及強制戒治，仍未知警惕，再犯本
    案之罪，足見其雖經觀察、勒戒及強制戒治等治療程序，仍
    未徹底戒除惡習遠離毒害，顯未能善體國家設置觀察、勒戒
    及戒治機構，協助毒品施用者戒除毒害之良法美意，惟念及
    施用毒品本質上係戕害自身健康之行為，尚未嚴重破壞社會
    秩序或侵害他人權益，且被告犯後坦承犯行，並供出毒品來
    源，協助破獲上游毒販，態度尚佳，暨其犯罪之動機、目的
    、所生危害等一切情狀，量處如主文第二項所示之刑，並諭
    知易科罰金之折算標準。
據上論結，應依刑事訴訟法第369條第1項前段、第364條、第299
條第1項前段，毒品危害防制條例第10條第1項、第17條，刑法第
11條、第47條第1項、第41條第1項前段，判決如主文。
本案經檢察官乙○○到庭執行職務。
中    華    民    國    98    年    3     月    24    日
            刑事刑十一庭  審判長法  官  陳  朱  貴
                                法  官  何  志  通
                                法  官  郭  同  奇
以上正本證明與原本無異。
如不服本判決應於收受送達後十日內向本院提出上訴狀，其未敘
述上訴之理由者並得於提起上訴後十日內向本院補提理由書（均
須按他造當事人之人數附繕本）「切勿逕送上級法院」。
                                書記官  康  孝  慈
中    華    民    國    98    年    3     月    24    日
附錄論罪科刑法條
毒品危害防制條例第10條第1項
施用第一級毒品者，處6月以上5年以下有期徒刑。


司法院資訊處製作；財團法人民間司法改革基金會備份。
